【裁判字號】    92,訴,2425
【裁判日期】    921226
【裁判案由】    強盜
【裁判全文】
臺灣高雄地方法院刑事判決                        九十二年度訴字第二四二五號
    公  訴  人  臺灣高雄地方法院檢察署檢察官
    被      告  丙○○
    指定辯護人  本院公設辯護人  乙○○
右列被告因強盜案件，經檢察官提起公訴（九十二年度偵字第一七七九一號），本院
判決如左：
    主  文
丙○○被訴加重強盜部分無罪。
被訴傷害部分公訴不受理。
    理  由
壹、無罪部分：
一、公訴意旨略以：被告丙○○意圖為自己不法之所有，於民國九十二年七月二十六
    日晚上八時十分許，持榔頭一支至高雄市○○區○○街六十三巷三十二弄十三號
    旁，竊取告訴人甲○○所有之白色電線（約二公尺長，價值新台幣一百元），得
    手後將電線捆捲置於手上尚未離去時，為告訴人甲○○發現要求將電線留下，詎
    被告丙○○為防護贓物、脫免逮捕，竟持榔頭毆打告訴人甲○○之腹部、胸部，
    致告訴人甲○○受有胸壁挫傷併擦傷、腹壁挫傷併擦傷之傷害。因認被告丙○○
    涉犯刑法第三百三十條第一項之加重準強盜罪嫌云云。
二、按犯罪事實應依證據認定之，無證據不得認定其犯罪事實；不能證明被告犯罪者
    ，應諭知無罪之判決，刑事訴訟法第一百五十四條第二項、第三百零一條第一項
    分別定有明文。又認定被告有罪之事實，應憑證據，如未能發現相當之證據，或
    證據不足以證明，自不能以推測或擬制之方法，以為裁判之基礎；且認定犯罪事
    實所憑之證據，其為訴訟上之證明，須達於通常一般人均不致有所懷疑，而得確
    信其為真實之程度者，始得據為有罪之認定，倘其證明尚未達到此一程度而有合
    理之懷疑存在時，尚難為有罪之認定基礎；苟積極證據不足以為不利於被告事實
    之認定，即應為有利於被告之認定，更不必有何有利之證據（最高法院三十年上
    字第八一六號、四十年台上字第八六號、七十六年台上字第四九八六號判例參照
    ）。
三、公訴人認被告丙○○涉有前揭加重準強盜罪嫌，無非係以告訴人甲○○指訴被告
    確於前揭時地剪取告訴人所有之電線後並持榔頭揮打告訴人，致告訴人受有傷害
    等情，復有診斷證明書一紙及現場照片五張為其論據。訊據被告則堅決否認有何
    加重準強盜犯行，辯稱：因告訴人裝設抽水機將周圍附近之水溝內的水都快抽光
    ，伊所有田地將沒有水可用，伊才拿剪刀將抽水機之電線剪斷，使該抽水機無法
    運作，告訴人出來看到後，就用腳掃倒伊，伊並沒有拿榔頭打到告訴人，後來伊
    就把剪斷的電線丟到附近的甘蔗園，並無竊取之意思等語。經查：
（一）被告固坦承有於前揭時地持剪刀將告訴人所裝設於甘蔗園之抽水機之電線剪斷
      之事實，然係因告訴人裝設抽水機將田地周圍附近之水溝內的水都快抽光，使
      被告所有之田地將無水可用，被告方持剪刀將抽水機之電線剪斷，使該抽水機
      無法運作等情，業據被告供述甚詳，而參以告訴人陳稱：被告是伊鄰居，因久
      不下雨，伊所有甘蔗園沒有水灌溉，所以裝設抽水機抽附近水溝內的水，被告
      的田地也在水溝附近等語（見偵查卷第十三頁、本院九十二年十一月四日準備
      程序筆錄），足見被告辯稱：係因告訴人裝設抽水機使伊田地將無水可灌溉，
      方持剪刀將抽水機之電線剪斷，使抽水機無法繼續運作等情，尚非無據，是被
      告剪斷告訴人所裝設抽水機上之電線，其認知目的應在使該抽水機無法繼續抽
      水，避免其所有田地無水可灌溉，對於告訴人之電線是否有不法所有之意圖，
      顯有可疑。
（二）又該遭被告剪斷之電線，可利用之經濟價值甚低，且被告於剪斷後並非據為己
      有，而係當場即遭被告逕行丟棄在附近之甘蔗園，嗣為告訴人所拾獲，此據被
      告與告訴人分別供明在卷，倘被告對該電線有不法所有之意圖，何以將到手之
      電線丟棄在現場後即逕自離開，再者，被告既在剪斷該電線後隨即將之丟棄，
      更足證被告主觀上僅在破壞該抽水機之正常運作而已，被告對該剪斷之電線並
      無不法所有之意圖，應可認定。
（三）按刑法準強盜罪，係以竊盜或搶奪為前提，其竊盜或搶奪既遂者，即以強盜既
      遂論，如竊盜或搶奪為未遂，即以強盜未遂論，但竊盜或搶奪不成立時，雖有
      脫免逮捕而當場施以強暴、脅迫之情形，除可能成立他罪外，不能以準強盜罪
      論（最高法院六十八年台上字第二七七二號判例參照）。本件被告剪斷告訴人
      所有抽水機上之電線，意在使該抽水機無法運作，並無不法所有之意圖，已如
      前述，則被告所為即與竊盜罪之構成要件不符，是縱被告有持榔頭揮打告訴人
      ，致告訴人受有傷害之情事，參照前揭判例說明，除另成立傷害罪外，並不能
      論以準強盜罪，即無依刑法第三百三十條第一項之加重準強盜罪論科之餘地。
      此外，本院復查無其他證據足資證明被告有何公訴人所指之加重準強盜犯行，
      被告此部分犯罪不能證明，依法應為無罪之諭知。
貳、不受理部分：
一、公訴意旨略以：被告丙○○因剪斷告訴人甲○○所有之電線後，為告訴人發現要
    求將電線留下時，被告竟持榔頭毆打告訴人之腹部、胸部，致告訴人受有胸壁挫
    傷併擦傷、腹壁挫傷併擦傷之傷害，因認被告另涉犯刑法第二百七十七條第一項
    之普通傷害罪嫌（起訴書漏載此部分之罪名及法條，惟已由公訴檢察官當庭補充
    論列）云云。
二、按告訴乃論之罪，告訴人於第一審辯論終結前，得撤回其告訴；又告訴經撤回者
    ，法院應諭知不受理之判決，刑事訴訟法第二百三十八條第一項、第三百零三條
    第三款定有明文。
三、本件被告丙○○所犯刑法第二百七十七條第一項之普通傷害罪，依同法第二百八
    十七條前段之規定，須告訴乃論。茲因被告與告訴人於本院審理中當庭達成和解
    由被告賠償告訴人新台幣六萬元，經告訴人收訖後，已當庭表示撤回其傷害之告
    訴，有本院九十二年十一月二十八日審判筆錄在卷可憑，揆諸前開說明，逕為諭
    知不受理之判決。
據上論斷，應依刑事訴訟法第三百零一條第一項、第三百零三條第三款，判決如主文
。
本案經檢察官詹美玲到庭執行職務。
中      華      民      國      九十二    年    十二    月    二十六    日
                                  臺灣高雄地方法院刑事第八庭
                                      審判長法  官   陳樹村
                                            法  官   吳為平
                                            法  官   吳俊龍
右正本證明與原本無異。
如不服本判決，應於判決送達後十日內，向本院提出上訴狀。
                                            書記官   蔡淑貞
中      華      民      國      九十二    年    十二    月    二十六    日


司法院資訊處製作；財團法人民間司法改革基金會備份。
